臺灣屏東地方法院刑事判決　　　　　　　　　　　　　九十二年度訴字第七八五號
　　公　訴　人　臺灣屏東地方法院檢察署檢察官
　　被　　　告　甲○○
　　被　　　告　丙○○
右被告等因妨害自由等案件，經檢察官提起公訴（九十二年度偵字第一四一七號、第
五二二三號），本院判決如左：
     主  文
甲○○共同以其他非法方法，剝奪人之行動自由，累犯，處有期徒刑肆月，如易科罰
金，以參佰元折算壹日，扣案之玩具手槍壹支（槍枝管制編號0000000000
），沒收。又意圖為自己不法之所有，而侵占遺失物，處罰金參仟元，如易服勞役，
以參佰元折算壹日。
丙○○共同以其他非法方法，剝奪人之行動自由，處有期徒刑參月，如易科罰金，以
參佰元折算壹日。扣案之玩具手槍壹支（槍枝管制編號0000000000），沒
收。
     事  實
一、甲○○前因違反槍砲彈藥刀械管制條例，經臺灣高等法院高雄分院判處有期徒刑
    五月確定，於民國八十八年二月八日執行完畢，猶不知悔改。緣丙○○及甲○○
    之友人「林韋晨」（或林偉誠，真實姓名不詳），於九十一年十月二十七日零時
    許，在屏東縣麟洛鄉○○路現代遊藝場，因細故與乙○○、方俊元發生爭執，雙
    方進而互毆，林韋晨乃請丙○○迅速聯絡甲○○，甲○○為替友人出氣，竟持其
    所有而無傷殺力之仿ＣＯＬＴ廠半自動手槍外型製造之壓縮彈簧式玩具手槍一支
    ，駕駛車牌號碼ＷＯ－７３８９號自小客車搭載丙○○，返回現代遊藝場找尋乙○○、方俊元理論。約十分鐘後到場，旋由甲○○持該玩具手槍，丙○○持隨手
    拾得之木棍一支，共同追打乙○○、方俊平，方俊平適時逃脫，乙○○則被追著
    ，雙方繼又起爭執，拉扯間乙○○所有之諾基亞三三一五型行動電話因而掉落於
    地。甲○○、丙○○隨即共同基於妨害自由之犯意聯絡，由甲○○持玩具手槍喝
    令乙○○喝令上前開自小客車，乙○○因不敢抗拒而屈從，甲○○於上車前並另
    興為自己不法所有之意圖，將乙○○掉落於地之行動電話拾起，且據為己有。嗣
    甲○○乃命丙○○開車，並往屏東縣萬巒鄉方向前進，途中，甲○○為免乙○○
    抗拒，或恐其身上攜帶危險物品，又令乙○○將身上衣物脫光，而僅剩內褲，後
    約隔三、四十分鐘，始在屏東縣萬巒鄉某處將乙○○放行，以此方式剝奪其行動
    自由，甲○○並將乙○○衣褲隨手丟棄。事發二星期後，甲○○再將前開侵占而
    來之行動電話轉交予不知情之鍾榮平使用。迄至九十二年一月三十日，員警先循
    線將甲○○拘提到案，甲○○再自行交出前述玩具手槍，同時於檢察官偵訊中供
    出丙○○。
二、案經屏東縣警察局移送暨臺灣屏東地方法院檢察署檢察官自動檢舉偵查起訴。
     理  由
一、訊據被告甲○○、丙○○均矢口否認右揭犯行，被告甲○○辯稱：我沒有強押乙○○上車，也沒有把帶去之玩具手槍拿出來，玩具手槍都插在腰際，我只比一個
    手勢，他就跟我上車，在車上我看乙○○衣服鼓鼓的，我就叫他把衣服脫掉，他
    自己脫到只剩一條內褲，另外，我不知道我借給朋友鍾榮平之行動電話是乙○○
    的，因當時很亂，地上有很多東西，我整理了一些拿上車，我將行動電話撿上車
    時並不知道那支電話不是我的，後來我在車上發現那支行動電話，才借給朋友的
    云云；被告丙○○辯稱：我沒有強押乙○○上車，我只負責開車，我當時身上雖
    持有木棒，但那是因現場有很多人，我要作防身用的云云。經查：(一)被告二人共
    同妨害自由部分之犯罪事實，業據被告甲○○於警局及檢察官第一次偵訊時坦認
    屬實，且被告甲○○於檢察官第二次偵訊時，仍坦承比手勢令被害人乙○○上車
    時，手中尚持該手槍等語，被告甲○○之自白核與被害人乙○○於警局指訴情節
    大致相符，再參諸證人方俊元於警局及偵訊時證述：在案發現場曾目睹被告甲○○手持一把銀色手槍，並目睹被告丙○○持木棒追趕乙○○等語，足認被害人乙○○確係因畏懼甲○○手中之槍械，不得已而聽命於甲○○，被告丙○○見此情
    狀，仍負責開車強行搭載乙○○離開現場，顯見丙○○就此部分與甲○○已有犯
    意之聯絡。此外，復有扣案之手槍內政部警政署刑事警察局刑鑑字第０二００三
    一一三三號鑑定報告一份附卷可資參佐。至於被告甲○○及被害人乙○○事後雖
    又翻異前供，被告丙○○於到案後，雖亦矢口否認犯行，然被告二人於審理中既
    供稱與被害人乙○○並不相識，衡情，倘被告二人未施加任何強制力，以案發當
    時之情勢，被害人豈會毫無來由，甘願隻身與被告等前往他處談判。況且被告甲○○及被害人乙○○對於何以翻異前供，均無法提出合理之說明，是被告等事後
    所辯，及乙○○於審理中之證詞，顯屬飾卸及迴護之詞，自不足採。(二)被告甲○○侵占遺失物部分之犯罪事實，業據甲○○於警局及檢察官初次偵訊時供承屬實
    ，參諸同案被告丙○○於偵訊時證稱，被害人於上車前曾跟被告甲○○扭打等語
    ，且被害人於偵訊亦供稱，未目睹被告甲○○如何取走行動電話等語，足認被告
    自白該行動電話係拉扯中掉落後由其拾得後再轉交予鍾榮平等情，堪屬實情。此
    外，復有贓物保領結一紙在卷為憑。至於被告甲○○事後雖翻異前供，然行動電
    話是否為己所有，一望即明，被告辯稱將行動電話拿到車上時，不知非自己所有
    之物品，顯違常情，是被告事後所辯，自不足採。本案事證已明，被告犯行洵堪
    認定。
二、核被告二人強押乙○○上自小客車並載離現場之行為，係犯刑法第三百零二條第
    一項之剝奪他人行動自由罪，被告甲○○將乙○○遺失掉落於地之行動電話據為
    己有，係犯刑法第三百三十七條之侵占遺失物罪。被告二人就剝奪他人行動自由
    部分，有犯意聯絡及行為分擔，皆為共同正犯。被告甲○○所犯上開二罪間，犯
    意各別，行為不同，應分論併罰。被告甲○○於以非法剝奪乙○○行動自由行為
    繼續中，再喝令乙○○將衣服脫光到僅剩內褲，所為固已該當刑法第三百零四條
    第一項之強制罪，惟刑法第三百零二條及第三百零四條，均係以人之自由為其保
    護法益，是被告甲○○強制乙○○行無義務之事之行為，應仍屬以非法剝奪行動
    自由之部分行為，不另論罪，併此敘明。被告甲○○前因違反槍砲彈藥刀械管制
    條例，經臺灣高等法院高雄分院判處有期徒刑五月確定，於八十八年二月八日執
    行完畢，有卷附被告全國前案紀錄表可按，其受有期徒刑之執行完畢後，五年內
    再犯有期徒刑以上刑之罪，為累犯，依法加重其刑。爰審酌被告二人僅為細故，
    即動輒以暴力相向，造成被害人心理上受到相當之損害，惟因被告二人於強押被
    害人過程中，未再傷害被害人身體，且被告二人犯後已與被害人達成和解，有和
    解書在卷可參，被害人亦表示願原諒被告等情狀，分別量處如主文所示之刑，並
    均諭知易科罰金，及易服勞役之折算標準。扣案之玩具手槍壹支（槍枝管制編號
    0000000000），為被告甲○○所有供其犯罪之用，業據其供明在卷，
    依法宣告沒收。
據上論斷，應依刑事訴訟法第二百九十九條第一項前段、刑法第二十八條、第三百零
二條第一項、第三百三十七條、第三十八條第一項第二款、第四十一條第一項前段、
第四十二條第二項、罰金罰鍰提高標準條例第一條前段、第二條，判決如主文。
本案經檢察官林津鋒到庭執行職務
中      華      民      國     九十三     年      三      月     二     日
                                      臺灣屏東地方法院刑事第一庭
                                          審判長  法  官  潘正屏
                                                  法  官  林世民
                                                  法  官  包梅真
右正本證明與原本無異。
如不服本判決應於收受本判決送達後十日內向本院提出上訴書狀，其未敘述上訴理由
者，並得於提起上訴後十日內向本院補提理由書狀（均須按他造當事人之人數附繕本
 ）「切勿逕送上級法院」
                                                  書記官  滕一珍
中    華    民    國     九十三      年      三      月       三      日
附錄法條：
刑法第三百零二條第一項
私行拘禁或以其他非法方法，剝奪人之行動自由者，處五年以下有期徒刑
、拘役或三百元以下罰金。
刑法第三百三十七條
意圖為自己或第三人不法之所有，而侵占遺失物、漂流物或其他離本人所
持有之物者，處五百元以下罰金。
